【裁判字號】    99,審訴,430
【裁判日期】    990628
【裁判案由】    毒品危害防制條例
【裁判全文】
臺灣士林地方法院刑事判決             99年度審訴字第430號
公  訴  人  臺灣士林地方法院檢察署檢察官
被      告  甲○○
上列被告因違反毒品危害防制條例案件，經檢察官提起公訴（99
年度毒偵字第848 號），被告於本院準備程序中就被訴事實為有
罪陳述，經本院合議庭裁定由受命法官獨任行簡式程序審理，並
判決如下：
    主  文
甲○○施用第一級毒品，累犯，處有期徒刑玖月，扣案之海洛因
（合計驗餘淨重壹點壹公克）沒收銷燬，扣案盛裝前開海洛因
所用之包裝袋拾只沒收；又施用第二級毒品，累犯，處有期徒
刑陸月。應執行有期徒刑壹年，扣案之海洛因（合計驗餘淨重壹
點壹公克）沒收銷燬，扣案盛裝前開海洛因所用之包裝袋拾
只沒收。
    事  實
一、甲○○前因連續施用第一級毒品案件，經本院以94年度毒聲
    字第448 號裁定送觀察、勒戒後，認有繼續施用毒品之傾向
    ，復經本院以95年度毒聲字第80號裁定令入戒治處所施以強
    制戒治，於民國96年1 月8 日停止戒治出所（以執行完畢論
    ，釋放後接續執行另案徒刑），並經臺灣士林地方法院檢察
    署檢察官以96年度戒毒偵字第6 號為不起訴處分確定。又因
    詐欺案件，經本院以95年度簡字第280 號判決判處有期徒刑
    6 月確定，嗣經減刑為有期徒刑3 月確定，並與他案違反毒
    品危害防制條例案件執行後之殘刑有期徒刑7 月又10日接續
    執行，於96年10月15日縮刑期滿執行完畢（構成累犯）。詎
    其猶不知悛悔，復基於施用第一級毒品海洛因及第二級毒品
    甲基安非他命之犯意，於前開觀察、勒戒及強制戒治執行完
    畢釋放後5 年內之99年4 月14日上午8 時許，在其位於臺北
    市○○區○○路327 號3 樓住處內，先以針筒注射之方式，
    施用海洛因1 次，再緊接於相同地點，以將甲基安非他命置
    於玻璃球吸食器內燒烤吸食煙霧之方式，施用甲基安非他命
    1 次。嗣甲○○因另案遭通緝，於99年4 月14日上午11時30
    分，在臺北縣汐止市○○路○ 段與信義路口，因形跡可疑為
    警盤查緝獲，並當場扣得其所有之海洛因13包（合計淨重1.
    32公克），遂採其尿液送驗，因鑑驗結果呈嗎啡、安非他命
    及甲基安非他命陽性反應，始查悉上情。
二、案經臺北縣政府警察局汐止分局報告臺灣士林地方法院檢察
    署檢察官偵查起訴，並經本院改依簡式程序審理。
    理  由
一、前揭犯罪事實，業據被告甲○○於本院準備程序及審理時供
    承不諱（參見本院卷第29頁、第32頁），又被告為警查獲時
    在警局所排尿液，經送台灣檢驗科技股份有限公司以酵素免
    疫分析法初驗後，再以氣相層析質譜儀法複驗，證實該尿液
    呈嗎啡（即施用海洛因之代謝物）、安非他命及甲基安非他
    命及陽性反應，有該公司於99年5 月18日出具之濫用藥物檢
    驗報告影本及臺北縣政府警察局汐止分局99年4 月移送毒品
    危害防制條例人犯尿液檢體編號對照表影本（編號：M00000
    00號）各1 紙附卷可稽（附於偵卷第66頁、第67頁），此外
    ，並有被告自承其所有並供己施用之海洛因13包（經送法務
    部調查局鑑定後，證實為海洛因無訛，有該局濫用藥物實驗
    室出具之99年6 月21日調科壹字第09923013480 號鑑定書乙
    紙附於本院卷第27頁可稽）扣案可佐。綜上，足認被告自白
    與事實相符，可以採信，本案事證至為明確，被告犯行堪予
    認定。又被告前因施用毒品案件，經本院以94年度毒聲字第
    448 號裁定送觀察、勒戒後，認有繼續施用毒品之傾向，復
    經本院以95年度毒聲字第80號裁定令入戒治處所施以強制戒
    治，於96年1 月8 日停止戒治出所（以執行完畢論），並經
    臺灣士林地方法院檢察署檢察官以96年度戒毒偵字第6 號為
    不起訴處分確定乙情，有臺灣高等法院被告前案紀錄表在卷
    可考，應甚明確，是被告於上開觀察、勒戒及強制戒治執行
    完畢釋放後5 年內，再犯本案施用毒品之犯行，公訴人提起
    公訴，於法並無不合，本院自應依法論科。
二、按海洛因、甲基安非他命分別為毒品危害防制條例第2 條第
    2 項第1 款、第2 款所稱之第一級毒品及第二級毒品。核被
    告甲○○所為，係分別犯毒品危害防制條例第10條第1 項之
    施用第一級毒品罪、同條例第10條第2 項之施用第二級毒品
    罪，其持有第一級毒品海洛因、第二級毒品甲基安非他命進
    而施用，持有毒品之行為為施用毒品之當然手段，均不另論
    以持有毒品罪（最高法院74年度台上字第3404號判例意旨參
    照）。又被告所犯上開2 罪，犯意各別，行為互殊，應予分
    論併罰。又按刑法第62條所謂發覺，固非以有偵查犯罪權之
    機關或人員確知其人犯罪無誤為必要，而於對其發生嫌疑時
    ，即得謂為已發覺（最高法院72年度台上字第641 號判例意
    旨參照）。查被告前因違反毒品危害防制條例案件遭通緝，
    於上開時、地經警緝獲時，交出其所有之海洛因13包等情，
    固據被告於偵審中供明在卷，核與臺北縣政府警察局汐止分
    局99年4 月14日北縣警汐刑字第00990012997 號刑事案件報
    告書所述被告因另涉毒品案件遭通緝，於上開時地經員警緝
    獲後主動交付海洛因之情大致符合（附於同上偵卷第1 頁）
    ，堪認屬實，然本案被告於遭查獲時既係因施用毒品案件未
    到案執行而通緝中，員警本有合理基礎懷疑被告仍繼續施用
    毒品，另一方面員警依法得於逮捕被告時附帶搜索其身體，
    而被告身上持有之海洛因合計13包，數量非微，一旦執行搜
    索即可輕易查獲，被告亦自承係因知悉員警即將搜身，始將
    身上毒品交出等語在卷（參見本院卷第32頁），況被告復自
    承該扣案之毒品13包係欲自己施用而甫向藥頭購得即遭警查
    獲乙情明確（參見本院卷第32頁），是被告於遭查獲時，主
    觀上並無戒除施用毒品惡習之意思，係因明知自己施用毒品
    犯行無法繼續隱瞞，乃不得已交出身上持有之毒品，自難認
    其有主動坦承犯行而接受裁判之意思，綜上各情，本案尚不
    符合自首之要件，附此敘明。又被告有如事實欄所載前案科
    刑及執行之情形，有臺灣高等法院被告前案紀錄表在卷可考
    ，其於有期徒刑執行完畢後5 年內，故意再犯本案有期徒刑
    以上之各罪，均為累犯，應分別依刑法第47條第1 項之規定
    加重其刑。爰審酌被告曾因施用毒品犯行而送觀察、勒戒、
    強制戒治及法院判處罪刑，仍不知悛悔，復再施用第一級毒
    品及第二級毒品，足認品行不佳，惟念其施用毒品乃戕害自
    己身心健康，尚未危及他人，犯後坦承犯行，態度尚稱良好
    ，且本次施用第一級毒品、第二級毒品犯行各僅1 次，並其
    智識程度及生活狀況等一切情狀，分別量處如主文所示之刑
    ，並依法定其應執行之刑，以示懲儆。
三、扣案之海洛因（合計驗餘淨重1.31公克），係查獲之第一級
    毒品，不問是否屬於犯人與否，應依毒品危害防制條例第18
    條第1 項前段之規定，諭知沒收銷燬。而扣案盛裝前開海洛
    因所用之包裝袋13只，具有防止毒品裸露、散逸之功能，且
    因得與毒品分別鑑秤其重量，即與毒品無難以析離而無法個
    別宣告沒收之情事，是該包裝袋自堪認屬供本案犯罪所用之
    物無訛，復經被告供承為其所有之物，爰依刑法第38條第1
    項第2 款之規定諭知沒收。
據上論斷，應依刑事訴訟法第299 條第1 項前段、第273 條之1
第1 項，毒品危害防制條例第10條第1 項、第2 項、第18條第1
項前段，刑法第11條、第47條第1 項、第51條第5 款、第38條第
1 項第2 款，判決如主文。
本案經檢察官呂寧莉到庭執行職務。
中    華    民    國    99    年    6     月    28    日
                  刑事第一庭法  官  吳祚丞
以上正本證明與原本無異。
如不服本判決應於收受判決後10日內向本院提出上訴書狀，並應
敘述具體理由；其未敘述上訴理由者，應於上訴期間屆滿後20日
內向本院補提理由書（均須按他造當事人之人數附繕本）「切勿
逕送上級法院」。
                            書記官  丁梅芬
中    華    民    國    99    年    6     月    28    日
附錄論罪科刑法條：
毒品危害防制條例第10條
施用第一級毒品者，處 6 月以上 5 年以下有期徒刑。
施用第二級毒品者，處 3 年以下有期徒刑。

司法院資訊處製作；財團法人民間司法改革基金會備份。
